【裁判字號】    97,交聲,520
【裁判日期】    970630
【裁判案由】    聲明異議
【裁判全文】
臺灣臺南地方法院交通事件裁定         97年度交聲字第520號
移送機關    交通部公路總局嘉義區監理所臺南監理站
異議人即    甲○○
受處分人
上列受處分人因違反道路交通管理處罰條例案件，對於交通部公
路總局嘉義區監理所臺南監理站民國九十七年五月七日所為之裁
決處分（處分案號：嘉監南字第裁７４－Ｓ00000000號
）聲明異議，本院裁定如下：
    主  文
異議駁回。
    理  由
一、原處分意旨略以：異議人即受處分人甲○○（下稱異議人）
    所有之車牌號碼ＴＸ－８９６３號自用一般小客車（下稱Ｔ
    Ｘ－８９６３號車），已於民國九十七年二月十二日將ＴＸ
    －８９６３號牌照報停用，並將牌照繳回原處分機關即交通
    部公路總局嘉義區監理所臺南監理站（下稱原處分機關），
    然異議人仍於九十七年五月七日十二時十分許，駕駛無牌照
    之上開自用一般小客車，行經臺南市○○路、新樂路口時，
    遭臺南市警察局交通警察隊警員發現，遂以該車有牌照經報
    停，無牌照仍行駛之違規為由，於同日開立臺南市警察局南
    市警交字第Ｓ00000000號舉發違反道路交管理事件
    通知單（下稱本件舉發通知單）對異議人予以舉發，並經原
    處分機關以上開違規事實明確，依道路交通管理處罰條例（
    下稱處罰條例）第十二條第一項第八款之規定，裁處異議人
    罰鍰新臺幣（下同）五千四百元。
二、聲明異議意旨略以：異議人所有之ＴＸ－８９６３號車，固
    於九十七年二月十二日將辦理牌照報停用，並將牌照繳回原
    處分機關，然平日停在住處附近而僅發動保養，惟因影響巷
    道車輛出入，異議人方於九十七年五月七日駕駛開往位於臺
    南市○○路之公司車庫停放，事非得已，又異議人收入微薄
    ，子女三人求學中，加上房貸壓力，爰請從輕量處罰鍰，為
    此提出聲明異議等語。
三、按汽車有牌照業經繳銷、報停、吊銷、註銷，無牌照仍行駛
    之情形者，處汽車所有人三千六百元以上一萬零八百元以下
    罰鍰，並禁止其行駛，處罰條例第十二條第一項第八款立有
    明文。又依違反道路交通管理事件統一裁罰基準及處理細則
    第十一條第一項第一款「行為人有本條例之情形者，應填製
    舉發違反道路交通管理事件通知單（以下簡稱通知單），並
    於被通知人欄予以勾記，其通知聯依下列規定辦理：一、當
    場舉發者，應填記駕駛人或行為人姓名、性別、出生年月日
    、地址、身分證統一編號及車主姓名、地址、車牌號碼、車
    輛種類。被查獲之駕駛人或行為人為受處分人時，應於填記
    通知單後將通知聯交付該駕駛人或行為人簽名或蓋章收受之
    ；拒絕簽章者，仍應將通知聯交付該駕駛人或行為人收受，
    並記明其事由及交付之時間；拒絕收受者，應告知其應到案
    時間及處所，並記明事由與告知事項，視為已收受。經查：
  (一)異議人所有之ＴＸ－８９６３號車，已於九十七年二月十二
    日將ＴＸ－８９６３號牌照報停用，並將牌照繳回原處分機
    關，有ＴＸ－８９６３號車之汽車異動歷史查詢、汽車車籍
    資料查詢各一份可稽。又被告在ＴＸ－８９６３號牌照已報
    停用並繳回後，猶於九十七年五月七日十二時十分許，駕駛
    無牌照之上開車輛行經臺南市○○路、新樂路口，遭臺南市
    警察局交通警察隊警員發現，遂以該車有牌照經報停，無牌
    照仍行駛之違規為由，於同日開立本件舉發通知單予以舉發
    ，並經原處分機關以上開違規事實明確，依處罰條例第十二
    條第一項第八款之規定，裁處異議人罰鍰五千四百元等情，
    為異議人所坦認，並有本件舉發通知單及原處分各一份可憑
    。
  (二)又異議人經警員攔停並開立本件舉發通知單後，異議人當場
    拒絕簽名，而由警員依法將駕駛人姓名、性別、出生年月日
    、地址、身份證統一編號及車主姓名、地址、車牌號碼、車
    輛種類等事項填記於舉發通知單，並於收受通知者簽章欄內
    載明異議人拒絕簽名後，交由駕駛人收受等情，有前揭本件
    舉發通知單可稽，是本件警員舉發程序合於道路交通管理事
    件統一裁罰基準及處理細則第十一條第一項第一款之規定，
    已生舉發效力。
  (三)依上所述，ＴＸ－８９６３號車之牌照，既已於九十七年二
    月十二日報停用並繳回原處分機關，則在未申請復駛或申辦
    其他牌照，取回原繳回之牌照或新領牌照而懸掛於該車之前
    ，縱有移動該車車體之必要，亦須循駕駛以外之方式為之（
    如拖吊等），並不得擅自駕駛上開車輛行駛於道路，則被告
    在ＴＸ－８９６３號車之牌照業經報停繳回，而無牌照之狀
    況下，猶仍駕駛該車行駛之違規行為，至為明確，不容異議
    人以其係為免影響巷道交通，始駕駛前往公司停放等語，為
    其違規之理由，亦不因異議人之收入、子女就學或房貸等經
    濟狀況，即可減除其違規所應承擔之罰責。從而，原處分機
    關據以依道路交通管理處罰條例第十二條第一項第八款規定
    ，並參酌違反道路交通管理事件統一裁罰基準表等相關內容
    ，裁處如原處分所示之處罰，並無違誤，本件異議為無理由
    ，應予駁回。
四、據上論斷，應依道路交通案件處理辦法第十九條，裁定如主
    文。
中    華    民    國    97    年    6     月    30    日
                  交通法庭  法  官  陳威龍
以上正本證明與原本無異。
如不服本裁定，應於收受送達後5日內向本院提出抗告狀。（應
附繕本）
                            書記官  鄭吉裕
中    華    民    國    97    年    6     月    30    日


司法院資訊處製作；財團法人民間司法改革基金會備份。
